臺灣臺中地方法院臺中簡易庭民事判決
111年度中簡字第910號
原      告  富邦產物保險股份有限公司

法定代理人  羅建明  
訴訟代理人  林揚軒  
被      告  柯福來  

上列當事人間請求侵權行為損害賠償（交通）事件，經本院於民
國111年4月26日言詞辯論終結，判決如下：
    主    文
被告應給付原告新臺幣460,885元，及自民國111年2月19日起至
清償日止，按年息百分之五計算之利息。
原告其餘之訴駁回。
訴訟費用新臺幣6,060元，其中新臺幣5,000元由被告負擔，餘由
原告負擔。
本判決原告勝訴部分得假執行。
    事 實 及 理 由
壹、程序事項
一、因侵權行為涉訟者，得由行為地之法院管轄。民事訴訟法第
    15條第1 項定有明文。本件原告起訴主張因被告之侵權行為
    受損害，事故發生地點在臺中市霧峰區，本院為侵權行為地
    之法院，就本事件為有管轄權之法院，合先敘明。
二、本件被告未於言詞辯論期日到場，核無民事訴訟法第386條
    各款所列情形，爰依原告之聲請，由其一造辯論而為判決。
貳、實體事項　　
一、原告主張：被告於民國108年12月30日下午6時23分許，駕駛
    車牌號碼0000-00號自小客車，行經臺中市○○區○道0號212公
    里處北側交流道時，因未注意車前狀況，致撞及由原告所承
    保，為訴外人温湘羚所有並由訴外人温士杰駕駛之車牌號碼
    000-0000號自用小客車（下稱系爭車輛），造成系爭車輛受
    損，被告自應負損害賠償之責。又系爭車輛經送修復後，支
    出修復費用新臺幣（下同）558,553元（工資104,810元、零
    件453,743元），原告已本於保險責任賠付完畢，自得依民
    法第184條第1項前段、第191條之2、第196條、保險法第53
    條第1項規定取得代位求償權，爰依法提起本件訴訟等語。
    並聲明：被告應給付原告558,553元，及自起訴狀繕本送達
    翌日起至清償日止，按年息百分之5計算之利息。
二、被告未於言詞辯論期日到場，亦未提出書狀作何聲明或陳述
    。
三、得心證之理由
  ㈠原告主張被告於上開時地與系爭車輛發生碰撞，造成系爭車
    輛受損之事實，業據其提出與其所述相符之初步分析研判表
    、道路交通事故現場圖、道路交通事故當事人登記聯單、行
    車執照、駕駛執照、汽車險理賠申請書、汽車險重大賠案供
    料理算明細表、估價單、電子發票證明聯、車損照片等件為
    證，並經本院依職權向內政部警政署國道公路警察局第七公
    路警察大隊調取道路交通事故調查卷宗（含道路交通事故現
    場圖、道路交通事故調查報告表㈠㈡、道路交通事故談話紀錄
    表、自首情形紀錄表、道路交通事故當事人登記聯單等資料
    ）查核無訛，被告已於相當時期受合法之通知，而於言詞辯
    論期日不到場，亦未提出任何準備書狀爭執，依民事訴訟法
    第436條第2項、第280條第3項準用第1項之規定，視同自認
    ，堪信原告主張之事實為真正。按汽車行駛時，駕駛人應注
    意車前狀況及兩車併行之間隔，並隨時採取必要之安全措施
    ，於道路交通安全規則第94條第3項定有明文。查系爭事故
    之肇事原因，參酌道路交通事故現場圖及交通事故調查紀錄
    表可知本件係被告駕駛其自小客車於國道上行駛，變換車道
    時碰撞前方之系爭車輛所致，而被告於警詢時亦自承：「…
    因為當時有起霧，當我發現前車都停止時，就來不及碰撞案
    外車輛5668-LW自小客車，再將5668-LW自小客車往前推撞系
    爭車輛肇事。…」等語（見本院卷第85、89頁）。顯見本件
    事故之發生係因被告未注意車前狀況，致追撞前方案外車輛
    後向前追撞系爭車輛而肇事，堪認被告就本件事故之發生具
    有過失甚明；又被告之過失行為與系爭車輛受損之結果間，
    具有相當因果關係，足認本件損害之發生應由被告負全部之
    過失責任。
　㈡按因故意或過失，不法侵害他人之權利者，負損害賠償責任
    ；汽車、機車或其他非依軌道行駛之動力車輛，在使用中加
    損害於他人者，駕駛人應賠償因此所生之損害，民法第184
    條第1 項前段、第191條之2前段分別定有明文。又被保險人
    因保險人應負保險責任之損失發生，而對於第三人有損失賠
    償請求權者，保險人得於給付賠償金額後，代位行使被保險
    人對於第三人之請求權；但其所請求之數額，以不逾賠償金
    額為限，保險法第53條第1項亦有明定。經查，被告駕車疏
    未注意車前狀況，致追撞前方案外車輛後向前追撞系爭車輛
    而肇事，系爭車輛因而受損，堪認被告就本件事故之發生具
    有過失甚明，被告自應依民法第184條第1項前段、第191條
    之2前段規定，負損害賠償責任。因原告已依保險契約賠付
    系爭車輛之修理費用給付558,553元，是原告依保險法第53
    條第1項前段規定，得代位温湘羚行使其對被告之損害賠償
    請求權。
  ㈢復按損害賠償，除法律另有規定或契約另有訂定外，應以填
    補債權人所受損害及所失利益為限；不法毀損他人之物者，
    被害人得請求賠償其物因毀損所減少之價額。民法第216條
    第1 項、第196條分別定有明文。而所謂請求賠償物被毀損
    所減少之價額，得以修理費用為估定標準，但以必要者為限
    ，例如修理材料以新品換舊品，應予折舊（最高法院77年度
    第9 次民事庭會議決議參照）。又保險人代位被害人請求損
    害賠償時，如其損害額小於保險人已給付之賠償金額，則保
    險人所得代位請求者，應祇以該損害額為限（最高法院65年
    台上字第2908號判例意旨參照）。經查，系爭車輛之修理費
    用558,553元，係包含工資104,810元、零件453,743元，其
    中零件部分因係以新品替換舊品，依上開說明，自應扣除折
    舊，至工資費用則無折舊問題。依行政院所頒「固定資產耐
    用年數表」及「固定資產折舊率表」規定，小客車之耐用年
    數為5年，依定率遞減法每年折舊千分之369。且營利事業所
    得稅查核準則第95條第6項規定「固定資產提列折舊採用定
    率遞減法，以1年為計算單位，其使用期間未滿1 年者，按
    實際使用之月數相當於全年之比例計算之，不滿1 月者，以
    月計」。查系爭車輛為108年6月出廠（見本院卷第27頁系爭
    車輛行車執照），參照民法第124條規定意旨，推定其出廠
    日期為108年6月15日，至108年12月30日本件事故發生為止
    ，依前揭規定計算，系爭車輛計算折舊之使用期間為7月。
    準此，經扣除系爭車輛使用期間之折舊額後，原告得請求之
    零件費用為356,075元（計算式詳附表），再加計工資104,8
    10元，是以，本件系爭車輛之合理修繕金額合計460,885元
    （計算式：356075＋104810＝460885）。此金額低於原告賠付
    之金額，依上開說明，原告僅得代位請求被告給付系爭車輛
    修理費用損害額應以460,885元為限。
  ㈣末按給付有確定期限者，債務人自期限屆滿時起，負遲延責
    任；給付無確定期限者，債務人於債權人得請求給付時，經
    其催告而未為給付，自受催告時起，負遲延責任。其經債權
    人起訴而送達訴狀，或依督促程序送達支付命令，或為其他
    相類之行為者，與催告有同一之效力，民法第229條第1 項
    、第2 項分別定有明文。又按遲延之債務，以支付金錢為標
    的者，債權人得請求依法定利率計算之遲延利息。但約定利
    率較高者，仍從其約定利率；應付利息之債務，其利率未經
    約定，亦無法律可據者，週年利率為百分之5，民法第233條
    第1項、第203條亦分別明定。查原告對被告之侵權行為損害
    賠償債權，核屬無確定期限之給付，既經原告提起本件民事
    訴訟，且起訴狀繕本於111年2月18日合法送達被告（111年2
    月8日寄存送達，111年2月18日送達生效，送達證書見本院
    卷第121頁），則原告請求被告自起訴狀繕本送達被告之翌
    日即111年2月19日起至清償日止，按週年利率百分之5計算
    之遲延利息，核無不合，應予准許。
四、綜上所述，原告依上開規定，代位請求被告給付460,885元
    ，及自111年2月19日起至清償日止，按年息百分之5計算之
    利息，為有理由，應予准許。逾此部分之請求，則屬無據，
    應予駁回。
五、本件事證已臻明確，兩造其餘攻擊防禦方法及所舉證據，經
    審酌結果，與本件判決結論均無影響，爰不一一論述，附此
    敘明。
六、本件原告勝訴部分係就民事訴訟法第427條第1項訴訟適用簡
    易程序為被告敗訴之判決，爰依民事訴訟法第389條第1項第
    3款規定，依職權宣告假執行。
七、訴訟費用負擔之依據：民事訴訟法第79條。
中　　華　　民　　國　　111 　年　　7 　　月　　12　　日
                      臺灣臺中地方法院臺中簡易庭
                                  法　官　張清洲
附表
-----
折舊時間           金額
第1年折舊值        453,743×0.369×(7/12)=97,668
第1年折舊後價值    453,743-97,668=356,075
以上為正本係照原本作成。
如不服本判決，應於送達後20日內，向本院提出上訴狀並表明上
訴理由，如於本判決宣示後送達前提起上訴者，應於判決送達後
20日內補提上訴理由書（須附繕本）。如委任律師提起上訴者，
應一併繳納上訴審裁判費。
中　　華　　民　　國　　111 　年　　7 　　月　　12　　日
                                  書記官  陳慧津